【裁判字號】    90,易,332
【裁判日期】    900529
【裁判案由】    妨害兵役
【裁判全文】
臺灣士林地方法院刑事判決                            九十年度易字第三三二號
    聲  請  人  臺灣士林地方法院檢察署檢察官
    被      告  甲○○
右列被告因妨害兵役案件，經檢察官聲請簡易判決處刑（九十年度偵字第一九一八號
），經本院認不得以簡易判決處刑，改依通常程序審理並判決如左：
    主  文
甲○○後備軍人，居住處所遷移，無故不依規定申報，致使臨時召集令無法送達，累
犯，處有期徒刑陸月，如易科罰金以參佰元折算壹日。褫奪公權壹年。
    事  實
一、甲○○曾於民國八十四年間因竊盜罪，經本院判處有期徒刑六月，並於八十五年
    八月三十一日執行完畢。又於八十四年間因違反麻醉藥品管理條例案件，經本院
    判處有期徒刑三月，並於八十六年二月十八日執行完畢。又於八十七年間因竊盜
    案件，經本院判處有期徒刑八月，經台灣高等法院判決駁回上訴確定，尚未執行
    。甲○○於八十四年十二月四日因案停役後，為台北師管區司令部台北市團管區
    司令部列管之後備軍人，其於八十九年三月二十八日停止執行強制戒治出所後，
    已未居住於台北市○○區○○路一七五號，而遷移至台北縣五股鄉○○路四四五
    號二樓其兄租住處居住，並於同年八月再遷往雲林縣斗六鎮其姊住處居住，卻無
    故不依規定申報，致使臺北市團管區司令部所發指定應於八十九年十月一日上午
    八時前往台北縣中和市○○路三號台北師管部報到之海軍回役臨時召集令無法送
    達。
二、案經台北師管區司令部函送臺灣士林地方法院檢察署檢察官偵查聲請簡易判決處
    刑。
    理  由
一、右揭事實，業據被告甲○○於本院審理時坦承不諱，核與證人李文化證述之情節
    相符，並有臨時召集令、召集交付通知書各三紙、臺北市團管區司令部後備軍人
    行方不明移送法辦年籍表三紙及法務部在監在押資料表附卷足憑。被告罪證明確
    ，犯行堪以認定。
二、核被告所為，係犯妨害兵役治罪條例第十一條第三項、第一項第三款之罪，應依
    同條例第六條科刑。檢察官將台北市團管區司令部所發之臨時召集令誤載為點閱
    召集令，且誤認本件召集令無法送達與被告母親去世有相當因果關係，認被告係
    犯同條例第十一條第一項第三款之罪尚有未洽，起訴法條應予變更。又被告曾於
    八十四年間因竊盜罪，經本院判處有期徒刑六月，並於八十五年八月三十一日執
    行完畢。又於八十四年間因違反麻醉藥品管理條例案件，經本院判處有期徒刑三
    月，並於八十六年二月十八日執行完畢，有臺灣高等法院被告全國前案紀錄表在
    卷可按，其於五年內再犯本件有期徒刑以上之罪，為累犯，依法應加重其刑。又
    被告之原召集通報人即被告之母確於八十八年間過世，致被告於八十九年三月二
    十八日停止執行強制戒治出所後，無法居住於原住所，依其犯罪情狀，衡情尚堪
    憫恕，爰依刑法第五十九條之規定，酌量減輕其刑。又上開加重減輕情形，應予
    先加後減。又刑法第四十一條業於九十年一月十日公布修正，並於同年一月十二
    日生效，該條第一項規定：「犯最重本刑為五年以下有期徒刑以下之刑之罪，而
    受六個月以下有期徒刑或拘役之宣告，因身體、教育、職業、家庭之關係或其他
    正當事由，執行顯有困難者，得以一元以上三元以下折算一日，易科罰金。但確
    因不執行所宣告之刑，難收矯正之效，或難以維持法秩序者，不在此限」。本件
    被告犯罪在刑法第四十一條修正前，依刑法第二條第一項前段規定，其易科罰金
    之諭知，應依照修正後之刑法第四十一條第一項前段規定辦理。爰審酌被告之品
    行、犯罪動機、目的、手段、造成之危害以及犯罪後態度良好等一切情狀，量處
    如主文所示之刑，並諭知易科罰金之折算標準。並依同條例第二十六條規定，宣
    告褫奪公權一年，以示懲儆。
據上論斷，應依刑事訴訟法第四百五十二條、第二百九十九條第一項前段、第三百條
，妨害兵役治罪條例第十一條第三項、第一項第三款、第六條、第二十六條，刑法第
十一條前段、第二條第一項前段、第四十七條、第五十九條、第四十一條第一項前段
、第三十七條第二項，罰金罰鍰提高標準條例第二條，判決如主文。
本案經檢察官陳文哲到庭執行職務。
中      華      民      國      九十      年      五    月    二十九    日
                                    臺灣士林地方法院刑事第二庭
                                        法  官  楊  智  勝
右正本證明與原本無異。
如不服本判決，應於判決送達後十日內，向本院提出上訴狀。
                                        書記官  曾  韻  蒔
中      華      民      國      九十      年      五    月    三十一    日
附錄本案論罪科刑法條全文
妨害兵役治罪條例第十一條第三項、第一項第三款
後備軍人有左列行為之一者，處一年以下有期徒刑、拘役或三百元以下罰金：
一、離營歸鄉無故不依規定報到，或重複申報戶藉者。
二、無故拒絕調查，或體格檢查不到者。
三、居住處所遷移、無故不依規定申報者。
國民兵犯前項第二款、第三款之罪者，處六月以下有期徒刑、拘役或一百元下罰金。
後備軍人犯第一項之罪或國民兵犯第二項之罪，致使召集令無法送達者，以意圖避免
召集論：分別依第六條、第七條科刑。
妨害兵役治罪條例第六條
意圖避免動員召集或臨時召集，而有左列行為之一者，處六月以上、五年以下有期徒
刑：
一、捏造免役、除役、轉役、緩召、逐次召集或儘後召集原因者。
二、故意毀傷身體者。
三、緩召、逐次召集或儘後召集原因消滅後，無故逾三十日，未自動申報者。
四、無故拒絕接受召集令者。
五、應受召集，無故逾入營期限二日者。
六、使人頂替本人應召者。
妨害兵役治罪條例第二十六條
犯本條例之罪，處六月以上有期徒刑以上之刑者，並宣告褫奪權。


司法院資訊處製作；財團法人民間司法改革基金會備份。
